【裁判字號】    90,訴,3201
【裁判日期】    970612
【裁判案由】    拆屋還地
【裁判全文】
臺灣臺中地方法院民事判決              90年度訴字第3201號
原      告  甲○○○
訴訟代理人  李春生律師
被      告  乙○○
上列當事人間拆屋還地事件，本院於97年5月29日言詞辯論終結
，判決如下：
    主  文
被告應將坐落台中縣大肚鄉○○段398地號內如附圖所示A部分RC
建物（面積68.39平方公尺）、C部分磚造建物（面積17.2平方公
尺）、E部分磚造建物（第2、3、4樓每樓層面積均為73.64平共
計220.92平方公尺）拆除，並將A部分基地（面積68.39平方公尺
）、B部分空地（面積16.14平方公尺）、C部分基地（面積17.2
平方公尺）及D部分空地（面積96.79平方公尺）返還原告。
訴訟費用由被告負擔。
本判決於原告以新臺幣玖拾萬元為被告供擔保後，得假執行；但
被告如於執行標的物交付前，以新臺幣貳佰陸拾玖萬玖仟捌佰柒
拾貳元為原告預供擔保後，得免為假執行。
    事實及理由
一、原告起訴主張：
  (一)查坐落台中縣大肚鄉○○段398地號（重測前為大肚段199－
    58地號），面積395.34平方公尺為原告所有被告所有建物無
    權占有前開原告所有土地，業經台中縣清水地政事務所測量
    製作鑑定圖，被告就無權占有增建之建物及土地，原告本於
    所有權之作用，依民法第767條規定，自得請求被告拆除建
    物並將土地交還原告。
  (二)聲明：(1)如主文第1項所示。(2)原告願供擔保，請准予宣告
    假執行。
二、被告則以：
   (1)被告於67年向台中縣政府聲請房屋之建造執照並經核准，
     被告建物未蓋時，原告房子已經蓋好了，被告房屋都蓋在
     被告自己的土地上，且建物是由台中縣政府核發的建築物
     使用執照，應為有權占用。此外，本件鑑定圖是不對的，
     面積沒有那麼多，地籍圖與現在所有權人不符合。
   (2)聲明：(1)原告之訴及假執行之聲請均駁回。(2)如受不利判
     決，願供擔保請准宣告假執行。
三、兩造經法院整理並簡化爭點，其結果如下：
  (一)兩造不爭之事項
  (1)原告所有系爭398地號土地（重測前為199－58、199－59地
    號土地），與隔鄰之399地號土地（重測前為199－9地號土
    地）有界址爭議，經原告對被告及其他共有人提起確認界址
    訴訟，本院94年5月10日以92年度簡上字第358號判決確定界
    址，並經判決確定後，經台中縣清水地政事務所依規定辦理
    地籍圖重測標示變更登記完畢。
  (2)依前揭重測後之地籍圖，被告所有如附圖所示A部分第1層樓
    RC建物、E部分第2、3、4層樓磚造建物、C部分磚造建物占
    有原告所有系爭398地號土地，另被告占有使用系爭398地號
    土地上如附圖所示B、D部分之空地。
  (二)兩造爭執事項：
  (1)被告得否再行爭執系爭398地號土地與399地號土地（重測前
    為199－9地號土地）之界址？
  (2)被告所有前揭建物有無合法占有使用系爭398地號土地之正
    當權源？被告有無占有使用系爭398地號土地B、D部分空地
    之正當權源？
四、本院得心證之理由：
  (一)原告主張：系爭398地號土地原告所有，被告所有如附圖所
    示A部分第1層樓RC建物、E部分第2、3、4層樓磚造建物、C
    部分磚造建物占有原告所有系爭398地號土地，另被告占有
    使用系爭398地號土地上如附圖所示B、D部分之空地等情，
    業為兩造所不爭，故應堪採信。
  (二)被告雖主張其於系爭土地上所興建之前揭建物係經台中縣政
    府核發建造及使用執照，應屬有權占有云云，惟查：
  (1)原告所有系爭398地號土地（重測前為199－58、199－59地
    號土地），與隔鄰之399地號土地（重測前為199－9地號土
    地）有界址爭議，經原告對被告及其他共有人提起確認界址
    訴訟，本院94年5月10日以92年度簡上字第358號判決確定界
    址，並經判決確定後，經台中縣清水地政事務所依規定辦理
    地籍圖重測標示變更登記完畢等情，業為兩造所不爭，並經
    台中縣清水地政事務所於97年5月7日以清地測字第09700066
    56號函覆本院稱已依本院前揭確定判決辦理土地重測並變更
    地籍圖登記完畢，而本院囑託台中縣清水地政事務所辦理本
    件被告占有使用系爭土地之情形，即係依據前揭變更登記後
    之地籍圖所為測量，故被告抗辯鑑定圖不正確云云，即不足
    採信。
  (2)又本件兩造間就系爭土地之界址爭議，既經前揭判決確定，
    兩造均應受前揭判決效力所拘束，被告於本院再行爭執系爭
    土地之地籍圖界址有問題云云，本院即毋庸再予審酌。
  (3)綜上所述，本件原告為系爭土地之所有權人，而被告並無法
    舉證證明系爭建物有何占用系爭土地之正當權源，則原告依
    民法第767條請求被告拆除如附圖所示建物，並將如附圖所
    示A、C部分基地及B、D部分空地返還原告，即有理由，應予
    准許。
  (三)兩造陳明願供擔保請為宣告假執行或免為假執行，經核均無
    不合，爰分別酌定如主文第2項之相當擔保金額准許之。
五、結論：原告之訴為有理由，依民事訴訟法第78條、第390條
    第2項、第392條第2項，判決如主文。
中    華    民    國    97    年    6     月    12    日
                  民事第一庭    法  官  陳毓秀
正本係照原本作成。
如對本判決上訴，須於判決送達後20日內向本院提出上訴狀。
中    華    民    國    97    年    6     月    12    日
                                書記官


司法院資訊處製作；財團法人民間司法改革基金會備份。
